【裁判字號】    95,台上,4554
【裁判日期】    950817
【裁判案由】    違反毒品危害防制條例等罪
【裁判全文】
最高法院刑事判決            九十五年度台上字第四五五四號
    上  訴  人  台灣高等法院高雄分院檢察署檢察官
    上  訴  人
    即  被  告  甲○○
上列上訴人等因被告違反毒品危害防制條例等罪案件，不服台灣
高等法院高雄分院中華民國九十五年五月二十三日第二審判決（
九十四年度上訴字第一九三六號，起訴案號：台灣高雄地方法院
檢察署九十一年度偵字第二六八二八號，九十二年度偵緝字第一
三九五號），提起上訴，本院判決如下：
    主  文
原判決撤銷，發回台灣高等法院高雄分院。
    理  由
本件原判決認定：上訴人即被告甲○○（下稱被告）於民國九十
年八月二十九日十三時十分許，駕駛ＺＩ─五八六一號自用小客
車，停放在國道一號高速公路南向三六二公里二○○公尺路肩處
，並於車內睡覺，適公路警察孟令禹、程怡琮駕駛巡邏車執行巡
邏勤務行經該處，見該車停於路肩，且有人在車內睡覺，形跡可
疑，即趨前盤查，命被告取出駕照、行照，以供查驗，被告稱未
帶駕照，只出示身分證及行照，孟令禹等以被告交付之身分證資
料，向勤務指揮中心查察其前科資料，發現被告有多項毒品前科
，隨即要求檢查其車內物品，經被告同意並自置物箱內取出紙袋
一包供孟令禹查驗，詎被告意圖要求使孟令禹等違背職務勿再檢
查其車內物品，而以行賄犯意，自車後座取出一包內有現金新台
幣（下同）五十萬元之紙袋交付予孟令禹，並稱紙袋內有五十萬
元要贈與渠等，請求孟令禹勿再盤查，予以放行，而對於依據法
令從事公務之警務人員，關於違背職務之行為交付賄賂。惟當場
為孟令禹峻拒，並命被告下車，詎被告竟駕駛該車加速逃逸而去
等情。因而維持第一審論處被告非依據法令從事公務之人員，亦
非受公務機關委託執行公務之人員，對於依據法令從事公務之人
員，關於違背職務之行為，交付賄賂（累犯）罪刑部分之判決（
處有期徒刑二年，褫奪公權二年），駁回此部分被告在第二審之
上訴。並以公訴意旨另以：被告與黃錦敦（業經原審另案判決無
罪確定）共同意圖販賣而持有第一級毒品海洛因二十四包（共毛
重約二七○公克）及第二級毒品安非他命十一包（共毛重約五二
‧五公克），將之藏放在其所駕駛之ＺＩ─五八六一號自用小客
車內，並搭載黃錦敦伺機販賣予不特定人，嗣於九十年九月二十
九日二十二時三十分許，將車停靠在高雄市○○○路五十四號前
時，為警盤查，黃錦敦見狀打開車門逃跑，並將一只手提袋丟棄
車外，致置放於手提袋內之海洛因二十四包、安非他命十包等散
落地上而為警查獲。因認被告涉犯毒品危害防制條例第五條第一
項、第二項之意圖販賣而持有第一級毒品及意圖販賣而持有第二
級毒品罪嫌云云。但經審理結果，認為不能證明被告此部分犯罪
，因而撤銷第一審關於論處被告意圖販賣而持有第一級毒品、連
續販賣第二級毒品罪刑部分之判決，改判諭知被告被訴意圖販賣
而持有第一級毒品及意圖販賣而持有第二級毒品部分均無罪，固
非無見。
惟查：(一)、原判決認定國道一號高速公路警員孟令禹、程怡琮駕
駛巡邏車執行巡邏勤務時，見被告將車停放路肩並在車內睡覺，
形跡可疑，即趨前盤查，經被告出示身分證後，查知被告有毒品
前科，乃要求檢查被告車內物品，被告同意並自置物箱內取出紙
袋一包交由孟令禹查驗，詎被告「意圖要求使警員違背職務勿再
檢查其車內物品，而以對之行賄犯意，自車後座取出一包內有現
金新台幣五十萬元之紙袋交付予孟令禹，向孟令禹稱紙袋內有五
十萬元要贈與孟令禹、程怡琮，請求孟令禹勿再盤查，予以放行
，而對於依據法令從事公務之警務人員，關於違背職務之行為交
付賄賂」等情。惟所謂公務員違背職務之行為，係指在該公務員
職務範圍內不應為而為，或應為而不為者而言。依原判決認定之
事實，孟令禹等係因被告在路肩違規停車而趨前盤查，渠等雖依
被告之身分查知被告有毒品前科，但當時並未發現被告有何犯罪
嫌疑或持有任何違禁物品，則孟令禹、程怡琮究係依據如何之法
規命令，致其有應執行搜索被告車內物品之職務上作為？被告縱
曾同意渠等搜索，然旋又表示不欲渠等搜索，孟令禹等是否在職
務上仍有應為搜索被告車內物品之強制處分行為？原判決悉未認
定記載，理由中亦未說明論述，即遽認被告係以五十萬元對孟令
禹、程怡琮關於違背職務上之行為交付賄賂，非唯犯罪事實認定
有欠明確，理由論述亦嫌未備，難認適法。又孟令禹在偵查中係
證稱：「我問後座有三、四包是何東西？他（即被告）回頭拿一
包，我問他是什麼？他說是五十萬元，他說這個要給我們，我當
場拒絕，叫他下車，他猛踩油門，……」（見偵緝字卷第三五頁
），然在第一審時則證述：「我又看到後座有三、四包東西，我
詢問被告，被告拿一包給我，我問他是什麼東西，被告說是現金
，跟我說他沒有駕照，有急事，這給我們，要我們不要再查了。
我請他下車，他也沒有說什麼就踩油門急速離開」等語（見一審
卷(一)第二三○頁），其就被告交付裝有五十萬元之紙袋時，有無
說「不要再查」一節，前後所述未盡相符，原判決未說明其就孟
令禹上開內容歧異之證詞，如何為斟酌取捨之得心證理由，即遽
採孟令禹在第一審之證言為判決之基礎，亦有判決理由欠備之可
議。(二)、原判決雖以「參諸散落地上之毒品等物均係在被告小客
車之右後方，是在黃錦敦開門往後逃跑之方向，被告甲○○坐於
駕駛座，於匆忙間如何能準確的將手提包往車外右後側丟擲，益
見證人黃錦敦、黃朝源之證述與實情並不相符，顯係推卸迴護黃
錦敦罪責之詞」，而謂黃錦敦、黃朝源證述扣案之毒品係被告所
有均不足採（見原判決第九頁第九至十三列）。惟黃朝源在第一
審係證稱：當天晚上十時三十分左右，黃錦敦被查獲時，我坐在
車上，距離黃錦敦的車子中間有二輛車，我的車是中型貨車比較
高，照後鏡也比較大，所以有看到警察拿手電筒在照，黃錦敦下
車往車輛後面跑，剛好黃錦敦打開車門衝出來的那時間，被告往
黃錦敦坐的位置撲過去，將一包東西往黃錦敦下車的門外順手就
丟出去，那是黃錦敦跑出去之後，被告跟著丟出去，所丟出來的
東西也不是我們的等語（見一審卷第二八四至二九一頁）；依其
所述情節以觀，被告係乘黃錦敦自右前車門下車逃逸之際，撲在
右前座上將裝有毒品等之手提袋朝門外丟出，此與該手提袋掉落
及內裝毒品等物散落之位置，暨黃錦敦在警詢中陳稱其有聽見物
品掉落地面之聲音等情，即似均無不符。且黃朝源為上開證述時
，黃錦敦被訴違反毒品危害防制條例罪嫌，業經原審另案判決無
罪確定多時，其證言似亦無迴護黃錦敦之必要。原審未深入查明
，細心剖析，並就黃朝源在本件第一審中所為詳細之證述，究係
如何與事實不符而難以採納之理由，詳加論述闡析，遽以黃朝源
就其有無下車之供證，因與其在黃錦敦另案被訴違反毒品危害防
制條例之第一審中之證述不符，即認其在本件中之證詞均無可採
納，自嫌速斷，並有判決理由不備之違誤。再者，除上開丟在車
外地上之手提袋外，另在被告所駕駛之前揭小客車內，尚為警在
「前座扣得彈簧秤一支、駕駛座上起獲現金五萬六千元，車左後
方乘客座地墊上扣獲安非他命一包」（見原判決第七頁第二二至
二四列），上開彈簧秤放置在車內前座，究係何人所有及供作何
用？該五萬六千元何以係置放在駕駛座上？是否被告為警查獲前
在該處交易毒品之所得？左後座地墊上之安非他命一包，其包裝
及重量是否與置於手提袋內而散落地上之十包安非他命之包裝及
重量相同？上開各項之實情為何？關涉被告有無此部分犯罪事實
之認定，為明真相，并維公平正義，自應詳加究明。原審未根究
明白，并於理由內為必要之說明，遽採被告之辯解，認上開裝於
手提袋內之海洛因及安非他命等物均非被告所有，自有調查未盡
之違誤。檢察官及被告上訴意旨，分別指摘原判決不當，非無理
由，應認有發回更審之原因。
據上論結，應依刑事訴訟法第三百九十七條、第四百零一條，判
決如主文。
中    華    民    國  九十五  年    八    月   十七   日
                      最高法院刑事第十一庭
                          審判長法官  謝  俊  雄
                                法官  陳  世  雄
                                法官  魏  新  和
                                法官  吳  信  銘
                                法官  徐  文  亮
      本件正本證明與原本無異
                                      書  記  官
中    華    民    國  九十五  年    八    月  二十二  日
                                                      j


司法院資訊處製作；財團法人民間司法改革基金會備份。
